臺灣臺北地方法院刑事判決　　　　　　　　　　　九十年度交訴字第三十五號
　　公　訴　人　臺灣臺北地方法院檢察署檢察官
　　被　　　告　丁○○
　　辯　護　人　劉昌崙
　　　　　　　　劉永培
右列被告因公共危險等案件，經檢察官提起公訴（八十九年度偵字第二二九二二號）
，本院判決如左：
    主      文
丁○○服用酒類，不能安全駕駛動力交通工具而駕駛，處有期徒刑參月；又駕駛動力
交通工具肇事，致人死亡而逃逸，處有期徒刑捌月；又因過失致人於死，處有期徒刑
拾月。應執行有期徒刑壹年陸月。緩刑參年。
    事      實
一、丁○○於民國八十九年十一月十七日下午五、六時許，在台北市○○區○○路某
    餐廳與其母親林金治用餐及飲用「三多利」品牌之烈酒，用餐畢約晚上七時許，
    丁○○明知飲酒甚多，已達於反應較慢、感覺減低、影響駕駛而不能安全駕駛動
    力交通工具之狀態，仍駕駛向偉德建設股份有限公司所借車號ＣＹ－八六一號
    白色自用小客車在道路上行駛，其先將母親林金治載回台北市○○區○○街二段
    二巷一號六樓之四其住所，並招呼計程車載其母親回台北市○○路○段一六一號
    四樓住處，嗣又駕車前往基隆市，於同日晚上八時二十分許，途經基隆市○○路
    往台北方向，由後撞擊由乙○○所駕駛車號三Ａ－四三一號自用小客車，致乙
    ○○之車輛受損（此部分未據告訴），丁○○肇事後仍不知警惕，竟於翌日即同
    年月十八日凌晨五時許，駕駛前開車輛沿台北市○○路○段南向北方向行駛，行
    經道南橋時，其原應注意車輛行進中駕駛人應注意車前狀況，隨時採取必要之安
    全措施，且依當時情形，又無不能注意之情事，竟因飲酒後，注意力無法集中，
    自後撞擊沿指南路道南橋同向行駛由吳春良所騎乘之腳踏車，致吳春良人車倒地
    ，受有顱內出血、併胸腹腔內出血，經送醫後，於同年月十八日上午七時二十五
    分許，因傷重不治死亡。丁○○肇事後，竟未立即下車對受傷之吳春良進行必要
    之救助，隨即駕車逃逸，適有丙○○目擊現場由丁○○所駕駛ＣＹ－八六一號
    自用小客車涉有重嫌，遂將其車號記下，告知前往現場處理之員警，丁○○肇事
    後將車輛停放在台北市立木柵動物園附近，於當日上午八時許，以行動電話通知
    其女友戊○○，由戊○○前往動物園附近偕同丁○○搭乘計程車返回台北市○○
    區○○街住處，嗣於同日上午九時許，台北市政府警察局文山一分局員警陳清標
    告知丁○○有前述駕車肇事逃逸情事，並於同日九時五十四分對其測試飲酒後吐
    氣所含酒精成份，發現其吐氣所含酒精成份每公升已達一點三七毫克，而查知上
    情。
三、案經台北市政府警察局文山第一分局報請台灣台北地方法院檢察署檢察官偵查起
    訴。
    理      由
  一、訊之被告丁○○對於其於前開時間、地點服用酒類後，駕駛前開汽車肇事逃逸
      之事實均已坦承不諱，核與證人即現場目擊證人丙○○、被告之母親林金治、
      女友戊○○及被害人之配偶甲○○○證述相符。又被告於前述時間服用酒類，
      並已達於不能安全駕駛動力交通工具之狀態後而仍駕駛上開車號汽車在道路上
      行駛，嗣因發生前述交通事故為警逮捕後測試其飲酒後其吐氣所含酒精成份每
      公升已達一．三七毫克等事實，亦據被告於本院審理時供承不諱，並有基隆市
      警察局第四分局安樂分駐所工作記錄簿影本附卷可稽。而被告為警測試之吐氣
      所含酒精成份為一點三七毫克乙節，有酒精測試單一紙在卷足憑，按行為人飲
      酒後如其呼氣酒精濃度達於每公升０．五毫克時，即有反應較慢、感覺減低、
      影響駕駛之輕到中度之中毒症狀，此有行政院國軍退除役官兵輔導委員會台北
      榮民總醫院（以下稱台北榮民總醫院）八十八年八月五日（八八）北總內字第
      二六八六八號函一紙附本院卷可稽，且行為人飲酒後其呼氣中酒精濃度如已達
      於每公升０．五五毫克，其肇事率為一般未飲酒者之十倍，此亦有中央警察大
      學交通學系暨交通管理研究所教授蔡志中之研究報告一紙附本院卷可憑，故被
      告經警測試其呼氣酒精成份為一．三七毫克，依照台北榮民總醫院上開函文及
      前揭學者之研究，當已達到服用酒類後不能安全駕駛動力交通工具之狀態；另
      關於被告駕駛動力交通工具即前開車號汽車在前述地點，本應注意汽車行駛時
      ，駕駛人應隨時注意車前狀況，並採取必要之安全措施，而依當時情形又非不
      能注意，竟疏未注意車前狀況，追撞在其車前方騎乘腳踏車之被害人吳春良，
      致被害人吳春良倒地受傷，惟其逕自逃逸等事實，除據被告於本院審理時供承
      不諱及前開證人證述外，並有記載本件事故發生情形之道路交通事故調查報告
      表一紙、交通事故談話紀錄表三只、道路交通事故補充資料表一只、車禍現場
      照片三十八張附卷可佐，被告過失之犯行，至堪認定。又被害人吳春良因此受
      傷死亡，亦經台灣台北地方法院檢察署檢察官督同法醫相驗屬實，製有勘驗筆
      錄、相驗屍體證明書、驗斷書在卷可稽。是被告酒後駕車肇事行為，與被害人
      死亡間，具有相當因果關係存在。從而，被告酒後不能安全駕駛而駕車過失致
      人於死及肇事逃逸之犯行，其事證明確，犯行應堪認定。
  二、核被告丁○○於服用酒類，達於不能安全駕駛動力交通工具而仍駕駛上開車號
      動力交通工具汽車之行為，核係犯刑法第一百八十五條之三之服用酒類，不能
      安全駕駛動力交通工具而駕駛罪；又被告丁○○駕駛上開車號動力交通工具汽
      車肇事致被害人吳春良受傷後而逃逸之行為，核係犯刑法第一百八十五條之四
      之駕駛動力交通工具肇事，致人死傷而逃逸罪；另被告因駕車肇事致被害人死
      亡，核係犯刑法第二百七十六條第一項過失致人於死之罪。被告所犯上開三罪
      間，犯意各別，構成要件互異，應予分論併罰。爰審酌被告素行、品行、犯罪
      手段、所生損害、犯後態度良好及已與被害人之家屬達成和解等一切情狀，分
      別量處如文所示之刑，並依刑法第五十一條第五款規定合併定其應執行之刑。
      末查被告未曾受有期徒刑以上刑之宣告，此有台灣高等法院被告全國前案紀錄
      表在卷可徵，其因一時短於思慮而觸犯刑章，經此教訓後，當知所警惕而無再
      犯之虞，所宣告之刑，本院認以暫不執行為適當，爰併予宣告如主文所示之緩
      刑，以勵來茲而啟自新。至公訴人雖認被告酒醉駕車因而致人於死，請求依道
      路交通管理處罰條例第八十六條第一項之規定加重其刑至二分之一。惟查該條
      項之構成要件為汽車駕駛人，酒罪駕車行駛人行道或行經行人穿越道不依規定
      讓行人優先通行，因而致人受傷或死亡，依法應負刑事責任者，加重其刑至二
      分之一，然查本案被告係行經車道追撞騎乘腳踏車之被害人肇事，自與前開條
      例之構成要件有間，本院自不援引該條規定加重其刑，併此敘明。
據上論斷，應依刑事訴訟法第二百九十九條第一項前段，刑法第一百八十五條之三、
第一百八十五條之四、第二百七十六第一項、第五十一條第五款、第七十四條第一款
、罰金罰鍰提高標準條例第一條前段，判決如主文。
本案經檢察官己○○到庭執行職務。
中      華      民      國    九十一    年        一     月     十     日
                                      臺灣臺北地方法院交通法庭
                                          法  官    劉  嶽  承
右正本證明與原本無異。
如不服本判決，應於判決送達後十日內向本院提出上訴狀(應抄附繕本)。告訴人
或被害人如對於本判決不服者，應具備理由請求檢察官上訴，其上訴期間之計算
係以檢察官收受判決正本之日期為準。
                                          書記官    江  虹  儀
中      華      民      國      九十一    年       一     月    十一    日
附錄本案論罪科刑法條全文：
刑法第一百八十五條之三：
服用毒品、麻醉藥品、酒類或其他相類之物，不能安全駕駛動力交通工具而駕駛者，
處一年以下有期徒刑、拘役或三萬元以下罰金。
刑法第一百八十五條之四：
駕駛動力交通工具肇事，致人死傷而逃逸者，處六月以上五年以下有期徒刑。
刑法第二百七十六條第一項：
因過失致人於死者，處二年以下有期徒刑、拘役或二千元以下罰金。
